臺灣高等法院民事判決
111年度上字第182號
上  訴  人  杜永光  

上  訴  人  孫綵宸  


訴訟代理人  馬偉涵律師
            郭立寬律師
被上訴人    邵作賢  

訴訟代理人  林育杉律師
            郭凱心律師
上列當事人間請求侵權行為損害賠償事件，上訴人對於中華民國
110年11月19日臺灣士林地方法院110年度重訴字第104號第一審
判決提起上訴，本院於111年6月8日言詞辯論終結，判決如下：
    主      文
原判決關於命上訴人連帶給付逾新臺幣壹佰伍拾萬元本息，及該
部分假執行之宣告，暨訴訟費用（確定部分除外）之裁判廢棄。
上開廢棄部分，被上訴人在第一審之訴及假執行之聲請均駁回。
其餘上訴駁回。
第一（確定部分除外）、二審訴訟費用，由上訴人連帶負擔四十
六分之十五，餘由被上訴人負擔。
    事實及理由
一、上訴人甲○○經合法通知，未於言詞辯論期日到場，核無民事
    訴訟法第386條所列各款情形，爰依被上訴人之聲請，由其
    對於甲○○一造辯論而為判決。
二、被上訴人起訴主張：伊與甲○○於民國66年4月16日結婚，育
    有兩名子女現均已成年，上訴人乙○○明知甲○○為有配偶之人
    ，竟於106年7月至107年2月間與其交往，期間二人並多次發
    生性行為，乙○○因此懷孕，進而於107年8月19日生下1女。
    上訴人共同不法侵害伊基於配偶之身分法益且情節重大，致
    伊受有極大之精神痛苦，須倚賴藥物及諮商治療。爰依民法
    第184條第1項前段、第185條及第195條第1、3項規定，請求
    上訴人應連帶給付伊非財產上損害新臺幣（下同）460萬元
    ，並加計自起訴狀繕本送達上訴人後之110年8月20日起算之
    法定遲延利息等語。（原審就上開部分為上訴人敗訴之判決
    ，上訴人聲明不服，提起上訴。至被上訴人請求超逾上開部
    分，未據其聲明不服，已經確定，該部分非本院審理範圍）
    。並於本院聲明：上訴駁回。
三、乙○○則以：伊就本件侵害配偶權侵權行為所應賠償之慰撫金
    若干，依法律以及相關實務案例，首應以被上訴人精神痛苦
    程度為主要衡酌因素，至於兩造身分地位及財力，僅係調整
    因素，而關於伊接受媒體採訪揭露甲○○行徑，造成被上訴人
    感到難堪乙節，並非侵害被上訴人婚姻忠誠之行為，被上訴
    人亦非得請求損害賠償之人，伊本無因此而須賠償被上訴人
    之義務，不應成為本件慰撫金之衡酌因素，而使伊負擔更多
    之慰撫金賠償責任；且關於情況證據「被上訴人與甲○○未離
    婚、被上訴人亦並未對甲○○提起離婚訴訟」、「甲○○因行徑
    遭乙○○揭露後始自行離家（縱使為真）」、「被上訴人並未
    對甲○○財產為假執行」等，均與一般社會經驗法則中感受極
    度痛苦之配偶會採取之行徑不符，亦證被上訴人並未因本件
    上訴人之侵權行為受有特別劇烈之痛苦。是本件慰撫金之金
    額，原判決命上訴人連帶給付460萬元，顯然過高，難謂相
    當等語，資為抗辯。並上訴聲明：㈠原判決不利於乙○○部分
    廢棄。㈡上開廢棄部分，被上訴人在第一審之訴及假執行之
    聲請均駁回。
四、甲○○則以：原判決所認定之事實雖無違誤，然其判賠金額有
    過高情形等語置辯。並上訴聲明：⒈原判決不利於甲○○部分
    廢棄。⒉上開廢棄部分，被上訴人在第一審之訴駁回。⒊願供
    擔保，請准宣告免為假執行。
五、到庭之兩造不爭執事項：
　㈠被上訴人與甲○○於66年4月16日結婚，育有兩名子女現均已成
    年。
　㈡乙○○明知甲○○為有配偶之人，於106年7月至107年2月間與其
    交往，期間並多次發生性行為，並於107年8月19日生下1女
    （已死亡）。
　㈢乙○○以自甲○○受胎而於107年8月19日生下1女為由，先位訴請
    確認該女與甲○○間親子關係存在、甲○○應給付乙○○墊付扶養
    費165萬元本息、備位訴請甲○○應認領該女及給付乙○○墊付
    扶養費165萬元本息，經臺灣臺北地方法院108年度親字第26
    號請求確認親子關係存在等事件判決敗訴，乙○○不服提起上
    訴，並於二審追加請求甲○○給付2萬794元本息，迭經本院10
    8年度家上字第338號請求確認親子關係存在等事件及最高法
    院110年度台上字第1587號請求認領子女等事件，判決甲○○
    應認領該女為其子女及應給付乙○○41萬8,937元本息，並駁
    回乙○○其餘之訴確定在案，有判決書可稽。
　㈣乙○○受媒體「週刊王」採訪，經該週刊於108年8月7日刊登採
    訪報導。
　㈤108年9月29日民視電視台播放被上訴人與甲○○共同錄製之臺
    灣演義節目。
　㈥被上訴人為碩士畢業，任公司企業負責人；甲○○為醫學院教
    授、醫學中心主治醫師及院長職務；乙○○為專科畢業，原擔
    任藥廠業務員。
六、兩造對於乙○○明知甲○○為有配偶之人，其二人於106年7月至
    107年2月間交往，期間並多次發生性行為，乙○○因此懷孕，
    進而產下一女，上訴人共同不法侵害被上訴人基於配偶關係
    之身分法益，情節核屬重大，故被上訴人主張上訴人應負共
    同侵權行為連帶損害賠償責任，得請求上訴人連帶賠償非財
    產上之損害（精神慰藉金）各情，並不爭執，有爭執者厥為
    該非財產上損害以多少金額為適當而已。本院就此爭點判斷
    如下：
　㈠按不法侵害他人之人格權，被害人受有非財產上損害，請求
    加害人賠償相當金額之慰撫金時，法院對於慰撫金之量定，
    應斟酌實際加害情形、所造成之影響、被害人痛苦程度、兩
    造之身分地位經濟情形及其他各種狀況，以核定相當之數額
    （最高法院47年台上字第1221號、51年台上字第223號裁判
    意旨參照）。
　㈡經查，甲○○為有配偶之人，乙○○明知甲○○為有配偶之人，竟
    通、相姦，乙○○因而產女，依社會之通念，被上訴人精神上
    自受有相當之痛苦。乙○○雖以前揭情詞主張被上訴人未因此
    受有特別劇烈之痛苦云云，然其並未舉出，被上訴人與甲○○
    之夫妻間，於本件婚外情時，有何諸如其等之婚姻關係早已
    破裂或有別於一般恩愛夫妻相處而足以減少被上訴人精神上
    痛苦程度之具體事證，上開主張自不可採。次查，被上訴人
    為碩士畢業，任公司企業負責人；甲○○為醫學院教授、醫學
    中心主治醫師及院長職務；乙○○為專科畢業，原擔任藥廠業
    務員等情，為兩造所不爭，且兩造之所得及財產狀況各如卷
    附稅務電子閘門財產所得調件明細表所示（見原審限閱卷）
    。爰審酌兩造之身分、社會地位及財產狀況，甲○○與被上訴
    人自66年間結婚之年數，與上訴人通、相姦時間長達半年以
    上並生有婚外子女（已死亡）之不法加害情節等情狀，認被
    上訴人所受非財產上損害得請求之慰撫金以150萬元為適當
    ，逾此金額之請求，則不應准許。
七、綜上所述，被上訴人依民法第184條第1項前段、第185條及
    第195條第1、3項規定，請求上訴人連帶給付150萬元及均自
    110年8月20日（見原審卷第269頁）起至清償日止，按週年
    利率5％計算之利息，為有理由，應予准許；逾此部分，為無
    理由，應予駁回。原審就上開應准許部分，判決上訴人如數
    給付，並為供擔保得准免假執行之諭知，均無不合，上訴意
    旨指摘原判決此部分不當，求予廢棄改判，為無理由，此部
    分上訴應予駁回。又就上開不應准許部分（確定部分除外）
    ，原審判決上訴人敗訴，於法不合；上訴意旨指摘原判決此
    部分不當，求予廢棄，為有理由，爰予廢棄，並改判如主文
    第二項所示。
八、本件事證已臻明確，兩造其餘之攻擊或防禦方法及所用之證
    據，經本院斟酌後，認為均不足以影響本判決之結果，爰不
    逐一論列，併此敘明。
九、據上論結，本件上訴為一部有理由、一部無理由，依民事訴
    訟法第450條、第449條第1項、第79條、第85條第2項、第46
    3條、第385條第1項前段，判決如主文。
中　　華　　民　　國　　111 　年　　6 　　月　　29　　日
                  民事第十九庭  
                      審判長法  官  潘進柳   
                            法  官  張婷妮
                            法  官  郭佳瑛
正本係照原本作成。
上訴人不得上訴。
被上訴人如不服本判決，應於收受送達後20日內向本院提出上訴
書狀，其未表明上訴理由者，應於提出上訴後20日內向本院補提
理由書狀（均須按他造當事人之人數附繕本）上訴時應提出委任
律師或具有律師資格之人之委任狀；委任有律師資格者，另應附
具律師資格證書及釋明委任人與受任人有民事訴訟法第466條之1
第1項但書或第2項所定關係之釋明文書影本。如委任律師提起上
訴者，應一併繳納上訴審裁判費。
中　　華　　民　　國　　111 　年　　6 　　月　　29　　日
　　　　　　　　　　　　　
　　　　　　　　　　　　　  書記官  黃麗玲